臺灣臺中地方法院刑事判決　　　　　　　100年度訴字第527號
公　訴　人　臺灣臺中地方法院檢察署檢察官
被　　　告　趙家熙
被　　　告　王建印
上列被告等因搶奪等案件，經檢察官提起公訴（100年度偵字第1
942號），被告於準備程序中就被訴事實為有罪之陳述，經告知
簡式審判程序之旨，並聽取公訴人、被告之意見後，由本院合議
庭裁定由受命法官獨任進行簡式審判程序，判決如下：
    主    文
趙家熙共同犯搶奪罪，累犯，處有期徒刑拾月，如附表所示之物
，均沒收；又共同犯竊盜罪，累犯，處有期徒刑肆月，如附表所
示之物，均沒收。應執行有期徒刑壹年，如附表所示之物，均沒
收。
王建印共同犯搶奪罪，累犯，處有期徒刑拾月，如附表所示之物
，均沒收；又共同犯竊盜罪，累犯，處有期徒刑肆月，如附表所
示之物，均沒收。應執行有期徒刑壹年，如附表所示之物，均沒
收。
    犯罪事實
一、趙家熙前因違反毒品危害防制條例案件，經本院以95年度訴
    字第2985號判處有期徒刑7月確定，而於民國96年4月13日縮
    刑期滿執行完畢。王建印前因違反毒品危害防制條例、竊盜
    案件，經臺灣高等法院臺中分院、本院分別以89年度上易字
    第1820號、90年度易字第388號各判處有期徒刑5月、8月確
    定；復因違反毒品危害防制條例、竊盜、搶奪等案件，經本
    院分別以89年度訴字第3086號、91年度訴字第275號各判處
    有期徒刑7月、10月、1年6月、1年2月確定，前開4罪，嗣經
    本院以91年度聲字第2364號裁定合併定應執行有期徒刑3年
    10月確定，前揭6罪接續執行，而於93年4月6日假釋出監。
    再因違反毒品危害防制條例、搶奪案件，經本院分別以94年
    度訴字第126號、94年度訴字第421號各判處有期徒刑1年、8
    月、1年3月確定；嗣因減刑，經本院以96年度聲減字第4259
    號各減為6月、4月、7月15日，合併定應執行有期徒刑1年4
    月確定，與上揭經撤銷假釋之殘刑有期徒刑1年9月9日接續
    執行，於96年12月16日縮刑期滿執行完畢。詎均猶不知悔改
    ，因缺錢花用，竟共同基於意圖為自己不法所有之犯意聯絡
    ，而分工為下列犯行：
  (一)於100年1月3日上午，趙家熙騎乘其向吳朝鎮所購買、登記
    在吳朝鎮之配偶趙素足名下之車牌號碼LAN-629號重型機車
    ，搭載王建印，沿途伺機尋找目標行搶。嗣於同日上午11時
    45分許，途經臺中市北屯區三光巷53之6號之聯鎰水電行，
    見該處大門敞開，且神桌上之神像佩帶金牌，認有機可趁，
    由趙家熙在機車上把風及接應，王建印則進入屋內（無故侵
    入住宅部分未據告訴），趁該水電行之負責人楊忠壹之母賴
    菊英與他人聊天不備之際，徒手搶奪神像上之金牌3面〔價
    值約新臺幣（下同）1萬元〕。得手後，旋由趙家熙騎乘上
    開機車搭載王建印逃逸，並前往臺中市○○區○○路2段223
    號之金得利銀樓向不知情之王雅國變賣，得款1萬元後朋分
    花用。
  (二)再於100年1月5日上午，趙家熙騎乘上開機車，搭載王建印
    ，欲前往購買早餐。嗣於同日上午6時30分許，途經臺中市
    ○區○○○路66號之何陳玉珍住處，見該處大門敞開，且神
    桌上之神像佩帶金牌，認有機可趁，由趙家熙在機車上把風
    及接應，王建印則進入屋內（無故侵入住宅部分未據告訴）
    ，徒手竊盜神像上之金牌5面。得手後，旋由趙家熙騎乘上
    開機車搭載王建印逃逸，並前往上開金得利銀樓向不知情之
    王雅國變賣，得款1萬元後朋分花用。嗣經警調閱案發附近
    之監視錄影器畫面，發現趙家熙及王建印騎乘上開機車途經
    該處，而循線查獲趙家熙、王建印，並在其等位於臺中市○
    區○○路184之5號之居處，扣得王建印、趙家熙為本案犯行
    時分別所身著之NIKE牌運動鞋1雙、深藍色外套1件及如附表
    所示之全罩式、半罩式安全帽各1頂，而查悉上情。
二、案經臺中市政府警察局第五分局報告臺灣臺中地方法院檢察
    署檢察官偵查起訴。
    理    由
一、本案被告趙家熙、王建印所犯係死刑、無期徒刑、最輕本刑
    為3年以上有期徒刑以外之罪，被告於準備程序中就被訴事
    實為有罪之陳述，經告知簡式審判程序之旨，並聽取公訴人
    及被告之意見後，本院合議庭認為適宜而依刑事訴訟法第
    273 條之1第1項規定，裁定由受命法官獨任進行簡式審判程
    序，且依同法第273條之2、第159條第2項之規定，不適用同
    法第159條第1項傳聞法則有關限制證據能力之相關規定，亦
    不受同法第161條之2、第161條之3、第163條之1及第164條
    至170 條規定之限制，合先敘明。
二、上揭犯罪事實，業據被告趙家熙、王建印迭於警詢、偵查及
    本院準備程序、審理時坦承不諱，核與證人吳朝鎮、王雅國
    、證人即被害人賴菊英、何陳玉珍分別於警詢及偵查中所證
    述之情節相符，並有臺中市政府警察局第五分局「0103專案
    」搶奪案偵查報告、指認犯罪嫌疑人紀錄表、搜索、扣押筆
    錄、扣押物品目錄表、臺中市政府警察局第五分局北屯派出
    所0103專案監視器調閱現場圖、0103神像金牌搶奪室內格局
    圖、車牌號碼LAN-629號重型機車之車輛詳細資料報表、行
    車執照影本、現場蒐證照片、監視器翻拍照片及被告趙家熙
    、王建印之全戶戶籍資料查詢等資料附卷可稽。此外，復有
    扣案之NIKE牌運動鞋1雙、深藍色外套1件、全罩式及半罩式
    安全帽各1頂等物可資佐證，足見被告2人之自白確與事實相
    符，自可採為論罪科刑之依據。從而，本件事證已臻明確，
    被告趙家熙、王建印犯行洵堪認定，應予依法論科。
三、查被告趙家熙、王建印行為後，刑法第321條關於加重竊盜
    罪之規定於100年1月26日經總統以華總一義字第1000001556
    1號令修正公布為：「犯竊盜罪而有下列情形之一者，處六
    月以上、五年以下有期徒刑，得併科新臺幣十萬元以下罰金
    ：一、侵入住宅或有人居住之建築物、船艦或隱匿其內而犯
    之者。二、毀越門扇、牆垣或其他安全設備而犯之者。三、
    攜帶兇器而犯之者。四、結夥三人以上而犯之者。五、乘火
    災、水災或其他災害之際而犯之者。六、在車站、埠頭、航
    空站或其他供水、陸、空公眾運輸之舟、車、航空機內而犯
    之者。前項之未遂犯罰之。」並自100年1月28日施行。按行
    為後法律有變更者，適用行為時之法律，但行為後之法律有
    利於行為人者，適用最有利於行為人之法律，現行刑法第2
    條第1項定有明文。本件於刑法修正之前，被告2人上揭犯罪
    事實欄(一)所犯為刑法第325條第1項普通搶奪罪；上揭犯罪事
    實欄(二)所為係犯刑法第320條第1項普通竊盜罪。惟依修正後
    刑法，被告2人上揭犯罪事實欄(一)所為則係觸犯刑法第326條
    、第321條第1項第1款之加重搶奪罪；上揭犯罪事實欄(二)所
    為則係觸犯刑法第321條第1項第1款之加重竊盜罪，比較修
    正前、後之規定，顯然修正前之規定有利於被告2人，經比
    較新舊法結果，以被告2人行為時之規定較有利，新法之規
    定對於被告並無較為有利之情形，自應依刑法第2條第1項前
    段，被告2人均分別依刑法第325條第1項普通搶奪罪、第320
    條第1項之普通竊盜罪論處。
四、核被告趙家熙、王建印前揭犯罪事實欄(一)所為，均係犯刑法
    第325條第1項之普通搶奪罪；被告2人前揭犯罪事實欄(二)所
    為，均係犯同法第320條第1項之普通竊盜罪。被告趙家熙、
    王建印2人就上開搶奪、竊盜犯行，有犯意聯絡及行為分擔
    ，均應論以共同正犯。又被告2人所為前揭竊盜、搶奪犯行
    ，係侵害不同被害人之財產法益，犯意各別，行為互殊，均
    應予分論併罰。再被告趙家熙前因違反毒品危害防制條例案
    件，經本院以95年度訴字第2985號判處有期徒刑7月確定，
    而於96年4月13日縮刑期滿執行完畢；被告王建印前因違反
    毒品危害防制條例、竊盜案件，經臺灣高等法院臺中分院、
    本院分別以89年度上易字第1820號、90年度易字第388號各
    判處有期徒刑5月、8月確定；復因違反毒品危害防制條例、
    竊盜、搶奪等案件，經本院分別以89年度訴字第3086號、91
    年度訴字第275號各判處有期徒刑7月、10月、1年6月、1年2
    月確定，前開4罪，嗣經本院以91年度聲字第2364號裁定合
    併定應執行有期徒刑3年10月確定，前揭6罪接續執行，而於
    93年4月6日假釋出監。再因違反毒品危害防制條例、搶奪案
    件，經本院分別以94年度訴字第126號、94年度訴字第421號
    各判處有期徒刑1年、8月、1年3月確定；嗣因減刑，經本院
    以96年度聲減字第4259號各減為6月、4月、7月15日，合併
    定應執行有期徒刑1年4月確定，與前揭經撤銷假釋之殘刑有
    期徒刑1年9月9日接續執行，於96年12月16日縮刑期滿執行
    完畢一節，此有臺灣高等法院被告前案紀錄表附卷可稽，被
    告2人於前揭有期徒刑執行完畢後5年以內，故意再犯本案有
    期徒刑以上之搶奪、竊盜2罪，皆構成累犯，均應依刑法第
    47條第1項規定，各加重其刑。爰審酌被告2人正值青壯之年
    ，不思努力工作賺取正當酬勞，竟為貪圖不法利益即心存僥
    倖，竊取及乘人不備而奪取他人之財物，惡性非輕；惟衡酌
    其等竊取、搶奪之物品價值未臻至鉅，犯罪所生之具體損害
    尚非鉅大，而被告2人犯後始終坦認犯行，其等犯罪後態度
    尚稱良好；兼衡其等犯罪動機、目的、手段及生活狀況；暨
    公訴人就被告2人上開犯行均各合併具體求刑有期徒刑1年誠
    屬適當等一切情狀，均分別量處如主文所示之刑，並定其等
    應執行之刑，以示懲儆。
五、末按共同正犯因相互間利用他人之行為，以遂行其犯意之實
    現，本於責任共同之原則，有關沒收部分，對於共犯間供犯
    罪所用之物，自均應為沒收之諭知（最高法院89年度臺上字
    第6946號判決可資參照）。扣案如附表所示之全罩式及半罩
    式安全帽各1頂，分別為被告王建印、趙家熙所有，且係供
    其等上揭搶奪、竊盜犯行時遮掩其容貌，以匿飾身分所用之
    物，亦經被告王建印、趙家熙供承在卷，爰依刑法第38條第
    1項第2款之規定，為沒收之諭知。至扣案之NIKE牌運動鞋1
    雙、深藍色外套1件為被告王建印所有，且適為被告王建印
    為本案搶奪、竊盜犯行所身著之物，惟上開扣案衣物及鞋子
    僅屬一般衣著，經查並無特殊掩藏身分之效用，與被告王建
    印、趙家熙本案搶奪、竊盜犯行難認有直接之關聯性，核既
    與沒收要件均屬未合，爰不併予宣告沒收。附此敘明。
據上論斷，依刑事訴訟法第273條之1第1項、第299條第1項前段
，刑法第2條第1項前段、第28條、第320條第1項、第325條第1項
、第47條第1項、第51條第5款、第38條第1項第2款，刑法施行法
第1條之1第1項、第2項前段，判決如主文。
本案經檢察官廖育賢到庭執行職務。
中    華    民    國   100    年    3     月    22    日
                  刑事第三庭    法  官  黃麗玲
以上正本證明與原本無異。
如不服本判決應於收受判決後10日內向本院提出上訴書狀，並應
敘述具體理由；其未敘述上訴理由者，應於上訴期間屆滿後20日
內向本院補提理由書（均須按他造當事人之人數附繕本）「切勿
逕送上級法院」。
中    華    民    國   100    年    3     月    22    日
                                書記官  黃毅皓
附表：
┌──┬──────┬───┬───────────┐
│編號│名稱        │數量  │備註                  │
│    │            │      │                      │
├──┼──────┼───┼───────────┤
│1   │全罩式安全帽│ 1頂  │被告王建印所有        │
│    │            │      │                      │
├──┼──────┼───┼───────────┤
│2   │半罩式安全帽│ 1頂  │被告趙家熙所有        │
│    │            │      │                      │
└──┴──────┴───┴───────────┘
附錄論罪科刑法條：
中華民國刑法第320條
（普通竊盜罪、竊佔罪）
意圖為自己或第三人不法之所有，而竊取他人之動產者，為竊盜
罪，處5  年以下有期徒刑、拘役或 5 百元以下罰金。
意圖為自己或第三人不法之利益，而竊佔他人之不動產者，依前
項之規定處斷。
前二項之未遂犯罰之。
中華民國刑法第325條
（普通搶奪罪）
意圖為自己或第三人不法之所有，而搶奪他人之動產者，處 6
月以上 5 年以下有期徒刑。
因而致人於死者，處無期徒刑或 7 年以上有期徒刑，致重傷者
，處 3 年以上 10 年以下有期徒刑。
第 1 項之未遂犯罰之。